【裁判字號】    95,上易,65
【裁判日期】    950705
【裁判案由】    調整租金
【裁判全文】
臺灣高等法院民事裁定                  95年度上易字第65號
上  訴  人  財團法人台灣省私立台北仁濟院
法定代理人  甲○○
訴訟代理人  劉宗欣律師
複代 理 人  趙儷玲律師
            許修豪律師
訴訟代理人  陳蒨儀律師
上訴人與被上訴人乙○○等人間調整租金事件，上訴人對於中華
民國94年12月14日臺灣臺北地方法院94年度訴字第5293號第一審
判決提起上訴，本院裁定如下：
    主  文
上訴人應於收受本裁定七日內再補繳第一審裁判費新台幣壹萬零
柒佰玖拾壹元、第二審裁判費新台幣壹萬陸仟參佰參拾伍元，逾
期未繳，駁回其上訴。
    理  由
一、按訴訟標的之價額，由法院核定。核定訴訟標的之價額，以
    起訴時之交易價額為準；無交易價額者，以原告就訴訟標的
    所有之利益為準。又因定期給付或定期收益涉訟，以權利存
    續期間之收入總數為準；期間未確定時，應推定其存續期間
    。但其期間超過十年者，以十年計算。民事訴訟法第77條之
    1第1項、第2項、第77條之10分別定有明文。至出租人請求
    調整（增加）租金之訴，即民事訴訟法第77條之10所謂因定
    期收益涉訟，其請求增加之租金，即係同條所稱之收入（最
    高法院53年台抗字第4號判例意旨、最高法院36年10月3日決
    議（一０）參照）。因之，不定期限之租賃，出租人請求調
    整租金之訴，即應以推定之存續期間內所增加租金之總數，
    為其訴訟標的之價額。倘其推定之存續期間超過10年者，以
    10年計算（司法業務研究會第23期第9則研究意見參照，引
    自民事法律專題研究（十一）第600頁至第602頁）。
二、經查，上訴人主張：伊前於民國67年間與被上訴人乙○○、
    戊○○、丁○○、丙○○（下合簡稱被上訴人）簽訂土地租
    賃契約書，將伊所有坐落台北市○○段○○段316地號，面積
    142.641平方公尺之土地（下簡稱系爭土地）出租與被上訴
    人，並約定租期2年，租金按申報地價年息3%計算，每月新
    台幣（下同）4732元，期滿後被上訴人仍繼續使用系爭土地
    ，依法視為不定期租賃。上訴人本得向被上訴人收取之租金
    係按申報地價之年息3%計算，但於77年3月1日以北仁總財字
    第17號函向被上訴人表示：因76年7月1日重新規定地價後，
    地價大幅提高，為顧及被上訴人負擔，有關出租系爭土地租
    金之計算標準，決定再減低為按新地價年息2%計算。且自76
    年7月至77年12月止按新地價年息2%打6折計收，78年1月至
    12月打8折計收，79年1月起按新地價2%全額計收。嗣於89年
    7月12日，上訴人復以北仁財字第66號函向被上訴人表示：
    本市重新規定計價，業於89年7月1日公告在案。有關本院出
    租基地租金之計算標準，仍按新地價年息2%計收。後於93年
    2月2日，上訴人再以北仁財字第18號函知被上訴人：本市重
    新規定地價，業於93年1月1日公告在案，有關本院出租系爭
    土地租金之計算標準，仍按新地價年息2%（見本院95年3月
    21日準備程序筆錄中之壹、不爭執事項（二）至（四），本
    院卷第126頁）。嗣伊認原訂租金過低，於原審起訴聲明求
    為被上訴人承租系爭土地之租金，自94年9月起調整為按申
    報地價年息10%計算每月租金，經原審判決駁回上訴人之訴
    ，上訴人對此不服，提起上訴，聲明求為被上訴人承租系爭
    土地之租金，自94年9月起調整為按申報地價年息5%計算每
    月租金等情，分別有起訴狀、上訴狀附卷足稽（見原審調字
    卷第2頁至第3頁、本院卷第7頁）。再者，系爭土地94年1月
    公告地價每平方公尺為7萬7026元，有系爭土地公告地價查
    詢結果附卷可稽（見原審調字卷附原證7所示）。且上訴人
    並主張：系爭土地歷年來均係參照公告地價辦理地價申報等
    情，是則，系爭土地之申報地價與公告地價相同，堪予確定
    。
三、職是，兩造間就系爭土地之租賃關係，為不定期限之租賃，
    揆諸上揭說明，上訴人本件請求調整租金之訴，即應以推定
    存續期間內所增加之租金總數，為其訴訟標的價額。又被上
    訴人就系爭土地上建有房屋，由其目的推定系爭土地租賃契
    約之存續期間超過10年，應以10年計算上訴人增加租金之總
    數，而為本件之訴訟標的價額。從而，本件第一審之訴訟標
    的價額為878萬9653元（計算式：142.641×77026×（10%－
    2%）×10＝0000000，元以下4捨5入，以下同）；第二審之
    訴訟標的價額則為329萬6120元（計算式：142.641×77026
    ×（5%－2%）×10＝0000000）。至本院95年6月7日裁定誤
    算本件第一審之訴訟標的價額為769萬0946元，第二審之訴
    訟標的價額則為219萬7413元，致認本件應徵第一審裁判費
    為7萬7230元、第二審裁判費為3萬4170元，尚有不當併此指
    明。
四、再按提起上訴，應繳納裁判費，此為必要之程式。復按上訴
    不合法者，第二審法院應以裁定駁回之。但其情形可以補正
    者，審判長應定期間先命補正。民事訴訟法第444條第1項定
    有明文。依上三所示，上訴人提起本件訴訟，核其第一審訴
    訟標的價額為878萬9653元，第二審訴訟標的價額則為329萬
    6120元。是本件應徵第一審裁判費為8萬8021元、第二審裁
    判費為5萬505元。故扣除上訴人已繳第一審裁判費7萬7230
    元、第二審裁判費3萬4170元外，尚分別應補繳第一審裁判
    費1萬791元（計算式：00000-00000＝10791）、第二審裁判
    費為1萬6335元（計算式：00000-00000＝16335）。茲限上
    訴人於收受本裁定正本7日內，如數逕向本法院補繳，逾期
    未繳，駁回其上訴。
中    華    民    國    95    年    7    月     5     日
                  民事第14庭  審判長法  官  許正順
                                    法  官  魏麗娟
                                    法  官  鍾任賜
正本係照原本作成。
如不服本裁定，應於收受送達後10日內向本院提出抗告狀，並應
繳納抗告費新台幣１千元。
中    華    民    國    95    年    7     月    6     日
                                    書記官  王敬端


司法院資訊處製作；財團法人民間司法改革基金會備份。
